【裁判字號】    97,交簡上,14
【裁判日期】    970725
【裁判案由】    過失傷害
【裁判全文】
臺灣基隆地方法院刑事判決            97年度交簡上字第14號
上  訴  人  臺灣基隆地方法院檢察署檢察官
被      告  丙○○
上列上訴人因被告過失傷害案件，不服本院基隆簡易庭97年度基
交簡字第136 號，中華民國97年4 月30日第一審刑事簡易判決（
原聲請案號：97年度偵字第1637號），提起上訴，本院管轄之第
二審合議庭判決如下：
    主      文
上訴駁回。
    事實及理由
一、本案經本院審理結果，認第一審簡易庭以被告丙○○因過失
    傷害人，所為係觸犯刑法第二百八十四條第一項前段之過失
    傷害罪，併考量被告於肇事後，係於「未經有偵查權限之公
    務員或機關發覺其犯罪嫌疑以前」，向據報到場瞭解情形之
    警員，主動坦承其駕駛車輛肇事而接受審判等自首情節，而
    依刑事訴訟法第四百四十九條第一項、第四百五十四條第二
    項，刑法第二百八十四條第一項前段、第六十二條、第四十
    一條第一項，刑法施行法第一條之一，判處被告拘役二十日
    ，如易科罰金，以新臺幣一千元折算一日，核其認事用法，
    尚無違誤，量刑亦堪稱妥適，除其引用之「刑事訴訟法第四
    百四十九條第一項、刑法第四十一條第一項」，應補充更正
    為「刑事訴訟法第四百四十九條第一項前段、刑法第四十一
    條第一項前段」，及其引用之檢察官聲請簡易判決處刑書（
    以下簡稱「聲請書」）記載之告訴人丁○○機車號牌應更正
    為「BVD-047 」（聲請書誤載為「BVD-049 」）以外，餘均
    引用第一審簡易判決及聲請書（詳如附件之所示）記載之事
    實、證據及理由。
二、上訴意旨略以：原審判決疏未考量被告迄未與告訴人達成和
    解，而僅判處被告拘役二十日，實猶嫌過輕，爰依告訴人之
    請求，於法定期間提起本件上訴，求為撤銷改判並予宣告較
    重於原審判決之刑等語。
三、經查：被告丙○○於民國96年10月27日下午2 時20分，駕駛
    6S-9467 號自用小客車，沿基隆市○○街由「八斗子」往「
    深溪路」方向行駛，途經基隆市○○區○○街405 巷附近「
    無號誌」之交岔路口地段，本應注意汽車迴車時，應於汽車
    迴車前，暫停並顯示左轉燈光或手勢，看清無來往車輛，並
    注意行人通過，始得迴轉，且依當時情形，亦無不能注意之
    情事，乃竟疏未注意後方來車，旋即冒然逕自向左迴轉而擬
    改變自己行車方向（即改由「深溪路」往「八斗子」方向行
    駛）；適有告訴人丁○○騎乘BVD-047 號重型機車沿同向車
    道由後駛抵該處，乃亦疏未注意汽車行經無號誌之交岔路口
    時，應減速慢行，作隨時停車之準備，復疏未注意車前狀況
    ，以隨時採取必要之安全措施，以致眼見被告車輛因迴轉而
    橫擋在自己車道前方之時，已經閃避不及，終至人、車倒地
    滑行而受有左大腿及左膝擦挫傷、左手挫傷等傷害。此均據
    被告於本院審理時坦承無誤，核其情節，並與告訴人於警詢
    、偵訊中之證訴相符，且有道路交通事故現場圖暨調查報告
    表(一)(二)、丙○○、丁○○道路交通談話紀錄表、道路交通事
    故肇事人自首情形紀錄表、行政院衛生署立基隆醫院診斷證
    明書各1 紙及現場照片30張在卷（偵查卷）足佐。兼以徵諸
    卷附道路交通事故現場圖及現場照片之所示，併參酌被告及
    告訴人就本案車禍經過之描述，核亦足認：本案車禍之肇事
    成因，實乃「被告駕駛車輛途經肇事路口，疏未注意自己後
    方來車，旋冒然向左迴轉而擬改變自己行車方向（即改由『
    深溪路』往『八斗子』方向行駛）；適有告訴人丁○○騎乘
    BVD-047 號重型機車沿同向車道由後駛抵該處，乃亦疏未注
    意汽車行經無號誌之交岔路口時，應減速慢行，復疏未注意
    車前狀況」之所致。按「汽車迴車時，應於汽車迴車前，應
    暫停並顯示左轉燈光或手勢，看清無來往車輛，並注意行人
    通過，始得迴轉。」「行車速度，依速限標誌或標線之規定
    ，無速限標誌或標線者，應依下列規定：二行經設有彎道、
    坡路、狹路、狹橋、隧道、學校、醫院標誌之路段、道路施
    工路段、泥濘或積水道路、無號誌之交岔路口及其他人車擁
    擠處所，或因雨霧致視線不清或道路發生臨時障礙，均應減
    速慢行，作隨時停車之準備。」「汽車行駛時，駕駛人應注
    意車前狀況及兩車併行之間隔，並隨時採取必要之安全措施
    。」道路交通安全規則第一百零六條第五款、第九十三條第
    一項第二款、第九十四條第三項分別訂有明文。茲被告及告
    訴人既係汽車駕駛人，則彼等駕駛車輛行駛道路，理應按諸
    道路交通安全規則第一百零六條第五款、第九十三條第一項
    第二款、第九十四條第三項規定盡必要之注意義務；且觀諸
    卷附道路交通事故調查報告表暨現場圖所示情節，案發時段
    非特「天候晴」、「日間有自然光線」，案發地點亦係「路
    面乾燥」、「無缺陷」、「無障礙物」、「視距良好」，是
    自客觀以言，被告亦無不能注意之情事，乃竟疏未注意後方
    來車，旋冒然逕自向左迴轉而擬改變自己行車方向（即改由
    「深溪路」往「八斗子」方向行駛），以致騎乘機車由後駛
    抵該處而亦疏未注意減速慢行，暨疏未注意車前狀況之告訴
    人赫見被告車輛因迴轉而橫擋在自己車道前方之時，已經閃
    避不及，終至無可避免本起車禍之發生，則被告顯然違背上
    揭注意義務，其有過失甚明。基宜區車輛行車事故鑑定委員
    會就本起車禍肇事責任所為鑑定，亦同本院上開認定。有基
    宜區車輛行車事故鑑定委員會鑑定意見書1 件在卷足考。又
    被告駕駛車輛行經肇事路段，既因上揭注意義務之違反，致
    生告訴人受傷之結果，則被告之過失行為與告訴人之傷害結
    果間，具有相當因果關係，亦屬灼然。至告訴人就本案車禍
    之發生，雖亦同有違反注意義務之過失責任，詳如前述，然
    此至多僅為本院量刑之參考，對「被告因未能遵守上揭交通
    法令致衍生違背注意義務之過失責任」，尚不生妨礙。綜上
    ，因認被告於本院審理時之任意性自白，與事實相符，堪可
    採信。
四、是核被告之所為，係犯刑法第二百八十四條第一項前段之普
    通過失傷害罪。原審判決因認被告罪證明確，進而論罪科刑
    ，併考量被告於肇事後，係於「未經有偵查權限之公務員或
    機關發覺其犯罪嫌疑以前」，向據報到場瞭解情形之警員，
    主動坦承其駕駛車輛肇事而接受審判等自首情節，依刑法第
    六十二條規定，酌量減輕其刑，暨審酌被告並無犯罪前科，
    素行良好，此次係因一時疏失所致，惡性輕微，犯罪後又自
    首坦認犯行，已見悔意，復參酌告訴人所受傷勢非重，及被
    告迄未賠償告訴人所受損害等一切情狀，本院則兼以告訴人
    與有過失之程度，認原審量處被告拘役二十日，併諭知易科
    罰金之折算標準，核其認事用法並無違誤，量刑亦堪稱妥適
    ，應予維持。至檢察官上訴意旨雖以「原審判決疏未考量被
    告迄未與告訴人達成和解，而僅判處被告拘役二十日，實猶
    嫌過輕」云云，然按刑罰之量定，本為法院得依職權自由裁
    量之事項，苟於法定刑度之內，予以量定，且客觀上並無明
    顯濫權之情形者，自不容當事人任憑主觀意見，指摘其違法
    、失當，是上訴意旨僅以「刑度過輕」，任意指摘原審判決
    不當云云，已無可採；尤以原審判決既已具體敘明其併係審
    酌「告訴人所受傷勢非重，及被告迄未賠償告訴人所受損害
    」，方為旨揭刑度量定，乃上訴人猶對此置若罔聞，徒以告
    訴人泛指之「原審判決疏未考量被告迄未與告訴人達成和解
    」云云，依告訴人之請求提起本件上訴，則其所憑以上訴之
    事由，當一無可取，且顯無理由，並應由本院予以駁回。
據上論斷，應依刑事訴訟法第四百五十五條之一第一項、第三項
、第三百六十八條、第三百七十三條，判決如主文。
本案經檢察官乙○○到庭執行職務。
中    華    民    國    97    年    7     月    25    日
                  交通法庭審判長法  官  齊  潔
                                法  官  何怡穎
                                法  官  王慧惠
以上正本證明與原本無異。
本件判決不得上訴。
中    華    民    國    97    年    7     月    25    日
                                書記官  王一芳
附件：
臺灣基隆地方法院刑事簡易判決       97年度基交簡字第136號
聲  請  人  臺灣基隆地方法院檢察署檢察官
被      告  丙○○  男  27歲（民國○○年○○月○○日生）
                    身分證統一編號：Ｚ000000000號
                    住台南市○區○○街74號
上列被告因過失傷害案件，經檢察官聲請以簡易判決處刑（97年
度偵字第1637號），本院判決如下：
    主  文
丙○○因過失傷害人，處拘役貳拾日，如易科罰金，以新臺幣壹
仟元折算壹日。
    事實及理由
一、本件犯罪事實、證據及應適用之法條均引用檢察官聲請簡易
    判決處刑書之記載（如附件）。
二、依卷附臺灣高等法院被告前案紀錄表之記載，被告並無犯罪
    前科，素行良好，此次係因一時疏失所致，惡性輕微，犯罪
    後又自首坦認犯行，已見悔意，復參酌被害人所受傷勢非重
    ，但被告迄未賠償被害人損害等一切情狀，爰量處如主文所
    示之刑，並諭知易科罰金之折算標準，以示懲儆。
三、依刑事訴訟法第449條第1項、第454條第2項，刑法第284 條
    第1項前段、第62條、第41條第1項，刑法施行法第1條之1，
    判決如主文。
如不服本判決，應於判決送達後10日內，向本院提出上訴狀。
中    華    民    國    97    年    4     月    30    日
                  基隆簡易庭法  官  王福康
以上正本證明與原本無異。
如不服本判決，應於判決送達後10日內，向本院提出上訴書狀，
敘述上訴理由，上訴於本院合議庭，並按他造當事人之人數附具
繕本。
中    華    民    國    97    年    4     月    30    日
                            書記官  彭淑芳
【附錄論罪法條】
刑法第284條第1項前段：
    因過失傷害人者，處6月以下有期徒刑、拘役或5百元以下罰
    金。
附件：
臺灣基隆地方法院檢察署檢察官聲請簡易判決處刑書
                                      97年度偵字第1637號
    被      告  丙○○  男  27歲（民國○○年○○月○○日生）
                        住臺南市○區○○街74號
                        國民身分證統一編號：Ｚ000000000號
上列被告因過失傷害案件，業經偵查終結，認為宜聲請以簡易判
決處刑，茲將犯罪事實及證據並所犯法條分敘如下：
        犯罪事實
一、丙○○於民國96年10月27日14時20分許，駕駛車牌號碼6S－
    9467自用小客車，由基隆市○○街往深溪路方向行駛，行經
    基隆市○○區○○街405巷前交岔路口欲迴轉時，本應注意
    前後來車狀況，依當時天候晴、自然光線、路面乾燥、無缺
    陷、無障礙物、視距良好、無號誌等一切情況，並無不能注
    意之情形，竟疏未注意後方來車，而冒然於自該處迴車，往
    海中天社區方向行駛，適有丁○○騎乘車牌號碼BVD–049重
    型機車，沿基隆市○○街往深溪路方向行駛，自同向後方駛
    來行經該處時，亦疏未注意車輛行經無號誌交岔路口時，應
    減速慢行，並作隨時停車之準備，因丙○○的突然迴轉，丁
    ○○一時閃避不及，只好緊急煞車，造成機車倒地，機車車
    體再一路滑行，最終機車的前輪處撞擊丙○○所駕駛之前開
    自用小客車的駕駛座門邊下方處，致丁○○受有左大腿及左
    膝擦挫傷、左手挫傷等傷害。丙○○並於肇事後向前來處理
    車禍之基隆市警察局交通隊警員自首犯行，坦承肇事而表示
    願意接受裁判。
二、案經丁○○訴請偵辦。
        證據並所犯法條
一、上揭犯罪事實，業據被告丙○○於警詢及偵查中坦承不諱，
    核與告訴人丁○○於警詢及偵查中指訴情節相符，且丁○○
    確因此受有左大腿及左膝擦挫傷、左手挫傷等傷害，亦有行
    政院衛生署基隆醫院診斷證明書1紙附卷可參。此外，復有
    照片30張及道路交通路況圖、道路交通事故調查報告表(一)、
    (二)在卷可佐。
二、按汽車迴車時，應於汽車迴車前，應暫停並顯示左轉燈光或
    手勢，看清無來往車輛，並注意行人通過，始得迴轉，道路
    交通安全規則第106條第5款定有明文，被告駕車本應注意上
    述道路交通安全之事項，再依卷付之交通事故調查報告表所
    示，本件肇事時天候晴、日間自日光、柏油路面、無缺陷且
    無障礙物，並無不能注意之情形，詎被告迴車時疏未注意後
    方來車，致不慎發生本件事故，被告顯有過失，雖告訴人未
    遵守同規則第93條第1項第2款之規定：「行經設有彎道、坡
    路、狹路、狹橋、隧道、學校、醫院標誌之路段、道路施工
    路段、泥濘或積水道路、無號誌之交岔路口及其他人車擁擠
    處所，或因雨霧致視線不清或道路發生臨時障礙，均應減速
    慢行，作隨時停車之準備。」而疏未減速慢行，作隨時停車
    之準備，是本件車禍送台灣省基宜區車輛行車事故鑑定委員
    會鑑定，認為：「丙○○駕駛自小客車，迴車未注意來往車
    輛，為肇事主因。丁○○駕駛重機車，行經無號誌分岔路口
    ，疏未減速慢行，作隨時停車之準備，為肇事次因。」等情
    ，有該委員會基宜鑑字第970074號鑑定意見書1份附卷可稽
    。被告駕車過失之行為，與被害人丁○○之傷害間，具有相
    當因果關係，雖丁○○亦同有疏失，惟亦難就此卸免被告之
    過失責任，被告之其犯嫌應堪認定。
二、核被告所為，係犯刑法第284 條第1 項前段之過失傷害罪嫌
    。被告肇事後，於偵查機關未發覺犯罪前，經警員據報至現
    場處理時，當場自首犯行，表示願意接受裁判，此有基隆市
    ○○○道路交通事故肇事人自首情形紀錄表1紙可憑，請依
    法減輕其刑。
三、依刑事訴訟法第451 條第1 項聲請逕以簡易判決處刑。
    此    致
臺灣基隆地方法院基隆簡易庭
中    華    民    國    97    年    4     月    15    日
                          檢  察  官  甲○○
本件正本證明與原本無異
中    華    民    國    97    年    4     月    21    日
                          書  記  官  陳威志
附錄本案所犯法條：
刑法第284條第1項：
因過失傷害人者，處6月以下有期徒刑、拘役或5百元以下罰金，
致重傷者，處1年以下有期徒刑、拘役或5百元以下罰金。
附記事項：
本件係依刑事訴訟法簡易程序辦理，法院簡易庭得不傳喚被告、
輔佐人、告訴人、告發人等出庭即以簡易判決處刑；被告、被害
人、告訴人等對告訴乃論案件如已達成民事和解而要撤回告訴或
對非告訴乃論案件認有受傳喚到庭陳述意見之必要時，請即另以
書狀向簡易法庭陳述或請求傳訊。


司法院資訊處製作；財團法人民間司法改革基金會備份。
